臺灣高等法院臺中分院刑事判決
109年度上訴字第2036號
上  訴  人  
即  被  告  余政輝




上列上訴人因違反毒品危害防制條例案件，不服臺灣南投地方法
院109年度審訴字第131號中華民國109年7月7日第一審判決（起
訴案號：臺灣南投地方檢察署109年度毒偵字第136號），提起上
訴，本院判決如下：
    主  文
原判決撤銷。
甲○○施用第一級毒品，累犯，免刑。
    犯罪事實
一、甲○○明知海洛因為毒品危害防制條例第2條第2項第1款所定
    之第一級毒品，甲基安非他命則為行政院依毒品危害防制條
    例第2條第3項規定公告屬同條例第2條第2項第2款之第二級
    毒品，均不得無故持有或施用。竟基於施用第一級毒品海洛
    因及第二級毒品甲基安非他命之犯意，於民國109年2月18日
    21時許，在南投縣○○鄉○○村○○巷00○0號住處內，以將第一級
    毒品海洛因及第二級毒品甲基安非他命同時置入玻璃球內燒
    烤並吸食所產生煙霧之方式，混合施用第一級毒品海洛因及
    第二級毒品甲基安非他命。嗣於109年2月20日14時許，甲○○
    乘坐○○○所駕駛之車牌號碼0000-00號自用小客車行經南投縣
    ○○鎮○○路○段00號前，因形跡可疑，經警趨前盤查並徵得其
    同意執行搜索後，扣得與本案無關之第二級毒品甲基安非他
    命1包(驗餘淨重0.2048公克，甲○○持有第二級毒品部分，經
    臺灣南投地方法院以109 年度投簡字第497號判決判處有期
    徒刑3月，再經同院以109年度簡上字第83號判決上訴駁回確
    定)，復於同日16時15分許採集其尿液送驗後，結果呈可待
    因、嗎啡、安非他命及甲基安非他命陽性反應，而查悉上情
    。
二、案經南投縣政府警察局埔里分局報告臺灣南投地方檢察署檢
    察官偵查起訴。　　
    理  由
一、按被告以外之人於審判外之言詞或書面陳述，除法律有規定
    者外，不得作為證據；被告以外之人於審判外之陳述，雖不
    符刑事訴訟法第159條之1至第159條之4之規定，而經當事人
    於審判程序同意作為證據，法院審酌該言詞陳述或書面陳述
    作成時之情況，認為適當者，亦得為證據，刑事訴訟法159
    條第1項、第159條之5分別定有明文。本判決所引用被告以
    外之人於審判外之陳述，檢察官、上訴人即被告甲○○（下稱
    被告）於本院審判時，均表示沒有意見(見本院卷第190至19
    1頁)，且均未於言詞辯論終結前聲明異議，本院審酌上開證
    據資料製作時之情況，尚無違法不當及證明力明顯過低之瑕
    疵，亦認為以之作為證據應屬適當，依刑事訴訟法第159條
    之5第2項規定，均有證據能力。其餘引用之非供述證據，均
    與本案犯罪待證事實具有證據關聯性，且無證據證明有何違
    法取證之情事，並經依法踐行調查證據程序，亦得為本案之
    證據使用。
二、被告於原審及本院準備程序與審判程序中，對於上開犯罪事
    實均坦承不諱，且被告於109年2月20日16時15分許同意警方
    採集尿液，送中山醫學大學附設醫院檢驗科藥物檢測中心以
    免疫學分析法-EIA初步檢驗，以氣相層析質譜分析法-GC/MS
    確認檢驗結果，檢出可待因濃度為320ng/mL、嗎啡濃度為1,
    039ng/mL、安非他命濃度為5,544ng/mL、甲基安非他命濃度
    為34,587ng/mL，呈可待因、嗎啡、安非他命及甲基安非他
    命陽性反應，有該中心109年3月6日實驗編號0000000號尿液
    檢驗報告、採證同意書、南投縣○○○○○○里○○○○○○○○○○○○○號
    與真實姓名對照表等在卷可稽，足認被告所為之任意性自白
    與事實相符，堪以採信。從而，本案事證明確，被告上開犯
    行均堪認定，應依法論科。
三、論罪科刑：　　
(一)核被告所為，係犯毒品危害防制條例第10條第1項之施用第
    一級毒品罪、同條例第10條第2項之施用第二級毒品罪。被
    告為供己施用而於施用前持有第一級、第二級毒品之低度行
    為，分別為其施用第一級、第二級毒品之高度行為所吸收，
    均不另論罪。被告以一施用毒品行為同時觸犯施用第一級毒
    品與第二級毒品罪，為想像競合犯，應依刑法第55條規定，
    從較重之施用第一級毒品罪處斷。
(二)被告前於105年間，因2次施用毒品案件，經臺灣南投地方法
    院以106年度審易字第442號判決判處有期徒刑3月、3月，應
    執行有期徒刑5月確定，於107年5月1日執行完畢，有臺灣高
    等法院被告前案紀錄表1份在卷可稽，其於有期徒刑執行完
    畢後，5年以內故意再犯本件有期徒刑以上之罪，為累犯。
(三)被告行為後，毒品危害防制條例第20條第3項於109年1月15
    日修正公布，並新增第35條之1過渡規定，均自109年7月15
    日施行。修正後毒品危害防制條例第20條規定：「（第1項
    未修正）犯第10條之罪者，檢察官應聲請法院裁定，或少年
    法院（地方法院少年法庭）應先裁定，令被告或少年入勒戒
    處所觀察、勒戒，其期間不得逾2月。（第2項未修正）觀察
    、勒戒後，檢察官或少年法院（地方法院少年法庭）依據勒
    戒處所之陳報，認受觀察、勒戒人無繼續施用毒品傾向者，
    應即釋放，並為不起訴之處分或不付審理之裁定；認受觀察
    、勒戒人有繼續施用毒品傾向者，檢察官應聲請法院裁定或
    由少年法院（地方法院少年法庭）裁定令入戒治處所強制戒
    治，其期間為6個月以上，至無繼續強制戒治之必要為止。
    但最長不得逾1年。（第3項修正為）依前項規定為觀察、勒
    戒或強制戒治執行完畢釋放後，3年後再犯第10條之罪者，
    適用前2項之規定」。修正後同條例第35之1條第2款規定：
    「本條例中華民國108年12月17日修正之條文施行前犯第10
    條之罪之案件，於修正施行後，依下列規定處理：…二、審
    判中之案件，由法院或少年法院（地方法院少年法庭）依修
    正後規定處理；依修正後規定應為不起訴處分或不付審理之
    裁定者，法院或少年法院（地方法院少年法庭）應為免刑之
    判決或不付審理之裁定」，該條文第2款前段所稱「審判中
    之案件，由法院或少年法院（地方法院少年法庭）依修正後
    規定處理」，旨在規範修正施行前已繫屬於法院之是類案件
    ，法院應按其訴訟程序進行程度，適用修正後相關規定為審
    認，並未明文應一律依職權裁定觀察、勒戒。又修正後毒品
    危害防制條例第35之1條第2款屬刑法第2條第1項之特別規定
    ，應優先適用。
(四)被告雖曾因施用第二級毒品甲基安非他命案件，經臺灣南投
    地方檢察署檢察官以105年度毒偵字第1375、1467號為緩起
    訴處分，緩起訴期間自106年1月6日起至108年1月5日止。詎
    被告未完成戒癮治療，違反緩起訴條件，再經同署檢察官以
    106年度撤緩字第59號、第60號撤銷緩起訴處分，並以106年
    度撤緩毒偵字第20、21號起訴，經臺灣南投地方法院以106
    年度審易字第442號判處有期徒刑3月、3月，應執行有期徒
    刑5月確定，有臺灣高等法院被告前案紀錄表附卷可佐。被
    告本件施用毒品行為以前，既無經過觀察、勒戒或強制戒治
    執行完畢釋放之紀錄，依據前述見解，即無同條例第23條第
    2項適用之餘地，而應依同條例第20條第1項裁定入勒戒處所
    觀察、勒戒。被告經本院依職權於109年10月12日裁定令入
    勒戒處所施以觀察、勒戒後，因認有繼續施用毒品之傾向，
    本院乃於110年8月6日裁定被告令入戒治處所強制戒治，其
    期間為6個月以上，至無繼續強制戒治之必要為止，但最長
    不得逾1年，有本院上開裁定及法務部矯正署○○戒治所110年
    8月2日○所衛字第11040000400號函附之「有無繼續施用傾向
    證明書」、「有無繼續施用毒品傾向評估標準紀錄表」各1
    份在卷可稽。而被告自110年8月6日起在法務部矯正署○○戒
    治所執行強制戒治後，經各階段評估結果，認無繼續執行強
    制戒治之必要，由臺灣高等檢察署臺中檢察分署檢察官向本
    院聲請裁定准予免其強制戒治處分之繼續執行，經本院於11
    1年3月7日以111年度毒聲字第1號裁定被告所受前揭強制戒
    治處分免予繼續執行確定。是被告上開所為施用第一級毒品
    犯行，應依修正後毒品危害防制條例第35條之1第2款之規定
    ，為免刑之判決。
四、原判決以被告施用第一級毒品之犯行事證明確，予以論罪科
    刑，固非無見。惟其未及適用修正後毒品危害防制條例相關
    規定予以審認處理，尚有未合。被告提起上訴，以其為求提
    神而施用毒品，犯後坦承不諱，交代毒品來源，犯後態度良
    好等情，而指摘原審量刑過重，固無可採，然原判決此部分
    既有瑕疵可指，自屬無可維持，應由本院將原判決撤銷，並
    諭知被告免刑之判決(至被告於本院審判時，雖主張其持有
    第二級毒品部分與本案係相同案件，有一案二判之情等語，
    然被告係於本案109年2月18日21時許施用第一、二級毒品後
    ，始於109年2月20日12時許起，由不詳友人處取得而持有第
    二級毒品甲基安非他命，此有臺灣南投地方法院109年度投
    簡字第497號刑事簡易判決可稽，被告顯係另行起意而持有
    第二級毒品，與本案自無何裁判上一罪或實質上一罪關係，
    被告此部分所指，容有誤會，附此說明)。
五、本件供被告施用第一級及第二級毒品犯行時所用之玻璃球吸
    食器，未據扣案，又該物品本質上尚可供其他用途使用，客
    觀上難認係專供施用毒品之器具，衡諸該器具之價值不高，
    且取得容易，亦不具刑法上之重要性，復無積極證據足認現
    尚存在，如予沒收或追徵恐徒增執行上人力物力之勞費，爰
    不予宣告沒收、追徵。至被告遭查扣之第二級毒品甲基安非
    他命1包(驗餘淨重0.2048公克)，為被告另案持有第二級毒
    品案件查獲之第二級毒品，而經臺灣南投地方法院以109年
    度投簡字第497號判決宣告沒收銷燬確定，爰不於本案宣告
    沒收銷燬。
據上論斷，應依刑事訴訟法第369條第1項前段、第364條、第299
條第1項但書，毒品危害防制條例第10條第1項、第2項、第35條
之1第2款（修正後），刑法第11條、第47條第1項、第55條，判
決如主文。　　
本案經檢察官劉仁慈提起公訴，檢察官乙○○到庭執行職務。
中　　華　　民　　國　　111 　年　　4 　　月　　19　　日
            刑事第四庭     審判長法　官   蔡  名  曜
                                 法　官   黃  玉  琪
                                 法　官   林  宜  民
以上正本證明與原本無異。
如不服本判決應於收受送達後20日內向本院提出上訴書狀，其未
敘述上訴理由者，並得於提起上訴後20日內向本院補提理由書（
均須按他造當事人之人數附繕本）「切勿逕送上級法院」。因疫
情而遲誤不變期間，得向法院聲請回復原狀。
                                 書記官   謝  安  青
　　　　　　　　　　　　　　　　 
中　　華　　民　　國　　111 　年　　4 　　月　　19　　日